【裁判字號】    89,台上,5995
【裁判日期】    891011
【裁判案由】    侵占等罪
【裁判全文】
最高法院刑事判決                              八十九年度台上字第五九九五號
    上  訴  人  甲○○
右上訴人因侵占等罪案件，不服台灣高等法院中華民國八十七年七月二十三日第二審
判決（八十七年度上訴字第九一六號，起訴案號：台灣台北地方法院檢察署八十四年
度偵字第一八五四五號），提起上訴，本院判決如左：
    主  文
原判決關於偽造文書部分撤銷，發回台灣高等法院。
其他上訴駁回。
    理  由
一、發回部分（即偽造文書部分）：
本件原判決認定：上訴人甲○○原任職於鳳凰國際旅行社股份有限公司擔任主任，負
責處理日本線門票出售及訂房等業務，本應於收取客戶交付之各項價款後，立即繳回
公司，詎甲○○竟自民國八十三年間起至八十四年五月二日止，連續多次利用其職務
上承辦代訂房間、門票手續，經手收取價款之機會，將向客戶收取之款項共日幣二百
二十萬五千零九十三元侵占入己。嗣經該公司於八十四年五月上旬發現上情，要求其
對帳時，甲○○為掩飾犯行，乃另行起意，於同期間另行填寫業務單位存查聯單據，
並偽刻會計施金華之日期印章一枚，蓋用印文於「代收轉付暫用憑證」上，偽造如原
判決附表所示「代收轉付暫用憑證」私文書，持以對帳行使等情，因而撤銷第一審關
於偽造文書部分之判決，改判論處上訴人行使偽造私文書，足以生損害於他人罪刑，
固非無見。
惟查上訴期間為十日，自送達判決後起算，刑事訴訟法第三百四十九條前段定有明文
。依卷證所示，本件應送達於上訴人甲○○之第一審判決，係於八十七年二月三日以
寄存送達之方式，寄存在基隆市警察局第四分局大武崙派出所，以為送達，上訴人則
遲至同年二月二十一日、二月二十三日始先後二次向台灣台北地方法院提出上訴狀，
有送達證書一紙及上訴狀二紙可稽 (見一審卷第二一一頁，原審卷第十一頁至十四頁
) 。上訴人居住於基隆市○○○路四十六巷十八號十二樓，其上訴期間依法院訴訟當
事人在途期間標準第二條、第三條第一款規定扣除在途期間四日，截至八十七年二月
十七日 (星期二) 即已屆滿，其期間之末日又非星期日、紀念日、或其他休息日，乃
上訴人竟延至同年二月二十一日、二月二十三日始向第一審法院提出上訴狀，原審未
先調查審認其上訴期間是否已經屆滿，而為不合法之上訴，遽為實體之判決，自屬違
法。上訴意旨雖未指摘及此，但以上為本院得依職權調查之事項，應認原判決關於偽
造文書部分有發回更審之原因。
二、駁回部分 (即業務侵占部分) ：
按刑事訴訟法第三百七十六條所列各罪之案件，經第二審判決者，不得上訴於第三審
法院，法有明文。本件上訴人甲○○業務侵占部分，原審係依刑法第三百三十六條第
二項論處罪刑，核屬刑事訴訟法第三百七十六條第三款之案件，依首開說明，既經第
二審判決，自不得上訴於第三審法院 (上訴人犯罪時間雖在前揭條文八十四年十月二
十日修正之前，但案件繫屬於第一審法院之時間係修正後之八十五年五月十日，無刑
事訴訟法施行法第五條第一項之適用) ，上訴人竟復提起上訴，顯為法所不許，此部
分應予駁回。
據上論結，應依刑事訴訟法第三百九十七條、第四百零一條、第三百九十五條前段，
判決如主文。
中      華      民      國    八十九    年      十      月     十一     日
                              最高法院刑事第九庭
                                  審判長法官  張  信  雄
                                        法官  賴  忠  星
                                        法官  張  清  埤
                                        法官  洪  清  江
                                        法官  蕭  仰  歸
      右正本證明與原本無異
                                              書  記  官
中      華      民      國    八十九    年      十      月     十八     日


司法院資訊處製作；財團法人民間司法改革基金會備份。
